臺灣臺北地方法院刑事判決　　　　　　 100年度交易字第32號
公　訴　人　臺灣臺北地方法院檢察署檢察官
被　　　告　胡春生
上列被告因過失傷害案件，經檢察官提起公訴（99年度調偵字第
1418號），本院判決如下：
    主  文
胡春生因過失傷害人，處拘役伍拾日，如易科罰金，以新臺幣壹
仟元折算壹日。
    事  實
一、胡春生於民國99年4 月9 日晚上10時8 分許，騎乘車號K3P-
    175 號重型機車沿臺北市○○區○○路由南往北方向行駛，
    途經臺北市○○區○○路與長春路交叉路口前時，本應注意
    該路段時速限制為50公里，且應注意車前狀況，隨時採取必
    要之安全措施，而當時天候晴、夜間有照明、柏油路面乾燥
    無缺陷且無障礙物、視距良好，並無不能注意之情事，竟疏
    未注意車前狀況，貿然以時速60至70公里之速度超速行駛，
    適有黃兆賢騎乘車號P22-680 號重型機車，沿松江路自南往
    北方向行駛，亦因閃避其他後方來車而驟然減速向左方偏行
    ，胡春生一時閃煞不及，致其所騎乘之機車右前車頭與黃兆
    賢騎乘之機車左後車尾發生碰撞，黃兆賢因而人車倒地，並
    受有近端腓骨閉鎖性骨折、胝骨閉鎖性骨折、背挫傷，膝、
    小腿（大腿除外）及足踝開放性傷口，伴有併發症等傷害。
    胡春生於肇事後留在現場，於犯罪未發覺前，向前來處理之
    警員自首承認為肇事人，並自願接受裁判。
二、案經黃兆賢訴由臺北市政府警察局中山分局報請臺灣臺北地
    方法院檢察署檢察官偵查起訴。
    理  由
一、按被告以外之人於審判外之陳述，雖不符前4 條之規定，而
    經當事人於審判程序同意做為證據，法院審酌該言詞陳述或
    書面陳述作成時之情況，認為適當者，亦得為證據。當事人
    、代理人或辯護人於法院調查證據時，知有第159 條第1 項
    不得為證據之情形，而未於言詞辯論終結前聲明異議者，視
    為有前項之同意，為刑事訴訟法第159 條之5 所明定。下述
    本院所引用被告以外之人於審判外之陳述，均經依法踐行調
    查證據程序，當事人於本院言詞辯論終結前亦未聲明異議，
    本院審酌證據資料製作時之情況，均無違法不當及證明力明
    顯過低之瑕疵，亦查無依法應排除其證據能力之情形，認以
    之作為證據應屬適當，皆有證據能力。
二、訊據被告胡春生固不否認有於上揭時、地與告訴人黃兆賢發
    生車輛碰撞事故，並因而造成告訴人受有上述傷害，惟矢口
    否認有何過失傷害犯行。辯稱：是告訴人駕駛行為有過失才
    會發生本案，伊沒有過失云云。經查：
（一）被告確有於上揭時、地，以60公里左右之時速騎乘機車與
      告訴人所騎乘之機車發生碰撞，致告訴人受有上述傷害等
      情，業據被告於案發後員警製作談話紀錄表時供稱：伊是
      以時速60-70 公里行進等語，有交通事故談話紀錄表可查
      （偵卷第12頁）；於偵訊時供稱：時速約60公里等語（偵
      卷第40頁）；於本院審理時供稱：伊是在公車專用道的隔
      壁車道，撞到之前不知道告訴人在哪個車道，伊當時的時
      速感覺是超過60公里等語（本院卷第48頁反面），且經告
      訴人指述綦詳，復有馬偕紀念醫院診斷證明書、道路交通
      事故現場圖、交通事故談話紀錄表、道路交通事故補充資
      料表、道路交通事故調查報告表（一）、（二）、現場照
      片附卷可稽。
（二）按行車速度依速限標誌或標線規定，無速限標誌或標線規
      定，行車時速不得超過50公里。且汽車行駛時，駕駛人應
      注意車前狀況，並隨時採取必要之安全措施，道路交通安
      全規則第93條第1 項第1 款、第94條第3 項亦有明定。查
      被告肇事當時天候晴、夜間有照明、柏油路面乾燥無缺陷
      且無障礙物、視距良好，並無不能注意之情事。然被告卻
      貿然以60-70 公里之時速行駛，且於案發前未注意前方告
      訴人車行方向致無法煞停而撞擊告訴人機車後輪，足見被
      告確有超速行駛及未注意車前狀況之情事，並因而造成告
      訴人受有上開傷害，被告駕駛行為顯有過失，且與告訴人
      所受傷害間有因果關係。
（三）被告雖辯稱伊有信賴原則之適用云云。惟按，汽車駕駛人
      對於防止危險發生之相關交通法令之規定，業已遵守，並
      盡相當之注意義務，以防止危險發生，始可信賴他人亦能
      遵守交通規則並盡同等注意義務。若因此而發生交通事故
      ，方得以信賴原則為由免除過失責任，最高法院84年台上
      字第5360號判例可資參照。然查，被告確有上開超速及未
      注意車前狀況之過失，業如前述，揆諸前揭說明，被告既
      未盡相當之注意義務以防止危險發生，則其自無從主張信
      賴原則而免除過失責任。
（四）綜上所述，被告確因過失行為造成告訴人受傷，告訴人雖
      就本案車禍事故亦有過失，惟此仍不能解免被告之過失責
      任。本案事證明確，被告犯行洵堪認定，應依法論科。
三、核被告所為，係犯刑法第284 條第1 項前段之過失傷害罪。
    被告於肇事後留在現場，於犯罪未發覺前，向前來處理之警
    員自首承認為肇事人，並自願接受裁判，有臺北市○○○○
    ○道路交通事故肇事人自首情形紀錄表可查，核與自首要件
    相符，爰依刑法第62條前段規定減輕其刑。爰審酌被告超速
    行駛導致發生車禍，造成告訴人受傷，行為確有不當，並參
    酌被告之前科素行、智識能力、生活狀況，並參酌被告之過
    失程度及告訴人之過失程度及所受傷害等一切情狀，量處如
    主文所示之刑，並諭知易科罰金之折算標準。
據上論斷，應依刑事訴訟法第284 條之1 、第299 條第1 項前段
，刑法第284 條第1 項前段、第62條前段、第41條第1 項前段，
刑法施行法第1 條之1 ，判決如主文。
本件經檢察官葉惠燕到庭執行職務。
中    華    民    國   100    年    5     月    2     日
                  交通法庭  法  官  林勇如
上正本證明與原本無異。
如不服本判決應於收受送達後10日內向本院提出上訴書狀，並應
敘述具體理由；其未敘述上訴理由者，應於上訴期間屆滿後20日
內向本院補提理由書（均須按他造當事人之人數附繕本）「切勿
逕送上級法院」。告訴人或被害人如對於本判決不服者，應具備
理由請求檢察官上訴，其上訴期間之計算係以檢察官收受判決正
本之日期為準。
                            書記官  葉潔如
中    華    民    國   100    年    5     月    2     日
附論本案論罪科刑法條：
中華民國刑法第284 條（過失傷害罪）
因過失傷害人者，處6 月以下有期徒刑、拘役或5 百元以下罰金
，致重傷者，處1 年以下有期徒刑、拘役或5 百元以下罰金。
從事業務之人，因業務上之過失傷害人者，處1 年以下有期徒刑
、拘役或1 千元以下罰金，致重傷者，處3 年以下有期徒刑、拘
役或2 千元以下罰金。